【裁判字號】    97,消債更,251
【裁判日期】    980805
【裁判案由】    聲請更生程序
【裁判全文】
臺灣高雄地方法院民事裁定           97年度消債更字第251號
聲  請  人  甲○○
代  理  人  黃奉彬律師
上列當事人因消費者債務清理事件聲請更生，本院裁定如下：
    主  文
聲請駁回。
聲請費用新台幣壹仟元由聲請人負擔。
    理  由
一、聲請意旨略以：聲請人即債務人負債總額達新臺幣（下同）
    1,849,000 元，嗣依中華民國銀行公會會員辦理消費金融案
    件無擔保債務協商機制，與債權人台新銀行等4 家金融機構
    就其積欠之無擔保債務達成分期還款協議，約定自民國95年
    7 月起分80期攤還，每月10日以26,732元之方式償債。惟聲
    請人每月收入僅25,000元，需支出房屋租金每月5,000 元、
    家庭生活費用及職業所需10,000元，所剩10,000元，不足支
    付協商金額，致無法履行協議從而於96年11月毀諾，而有不
    可歸責之情事，又其所積欠無擔保或無優先權之債務總額未
    逾12,000,000元，復未經法院裁定開始清算程序或宣告破產
    ，爰向本院聲請更生等語。
二、按債務人不能清償債務或有不能清償之虞者，得依消費者債
    務清理條例所定更生或清算程序，清理其債務，消債條例第
    3 條定有明文。蓋經濟上陷於困境之消費者，若任其於惡性
    循環之債務窘境中自生自滅，其將衍生嚴重之社會問題，致
    難以維持安定之社會經濟秩序，故有予之分別情形依更生或
    清算之程序清理其債務之必要，藉以妥適調整其與各相關債
    權人等間之權利義務關係，以謀求消費者經濟生活之更生機
    會，從而健全社會經濟發展。是以不論債務人於本條例施行
    前是否曾參與銀行公會無擔保債務協商機制，債務人一旦按
    本條例聲請更生或清算，均以債務人已達不能清償債務或有
    不能清償之虞為必要。再者，依消債條例第151 條第1 項、
    第5 項規定，係採「協商前置主義」，而債務人於協商程序
    中，自應本於個人財產及收支狀況，依最大誠信原則，商討
    解決方案，如債務人如與金融機構協商成立者，自應本於誠
    信履行協商方案，非有不可歸責於己之事由，尚不得為更生
    或清算之聲請。如經法院審酌確有不可歸責於己之情事而毀
    諾，則應繼續審理上開條文所謂「不能清償或有不能清償之
    虞」，允宜綜衡債務人全部收支及財產狀況，評估是否已不
    能維持符合人性尊嚴之最基本生活條件，如曾有協商方案，
    其條件是否確實不能達到上開基本之要求等，為其判斷之準
    據。
三、經查：
（一）聲請人主張現積欠之總債務共計1,849,000 元，並曾於民
      國95年依系爭協商中，與債權人達成分期還款協議，同意
      自95年7 月起分80期，每月繳納26,732元方式償還欠款乙
      情，有財團法人金融聯合徵信中心（下稱聯徵中心）專用
      債權人清冊、當事人信用報告回覆書、協議書及無擔保還
      款計劃各乙份在卷為憑，應認真實。又聲請人雖主張積欠
      總債務達1,849,000 元，然如其另有資產，自應以扣除資
      產後之淨債務計算之。查聲請人主張原為職業軍人而後退
      伍，並提出陸海空軍軍官退伍令以資為證，堪信真實。依
      聲請人提出退伍後之退職金額明細表記載，其受有一次領
      取之退職金計1,014,000 元及加發之退伍金157,7 10元，
      兩者共計1,171,710 元（0000000 ＋157710＝0000000 ）
      ，則聲請人之淨債務為677,290 元（0000000 －000000 0
      ＝677290），合先敘明。
（二）次查聲請人主張目前任職旗勝科技股份有限公司，且自95
      年7 月起償還至96年11月毀諾，而依聲請人陳報其於毀諾
      當時，每月薪資所得為21,340元，有96年國稅局綜合所得
      稅資料清單附卷可稽，從而，聲請人每月收入所得即以21
      ,340元為計算標準。
（三）又聲請人既主張因不可歸責之事由致履行顯有重大困難，
      自應撙節支出，方符誠信，查聲請人自陳居住於高雄縣，
      參諸98年度台灣省每人每月最低生活費為9,660 元（包括
      食、衣、住、行、育、樂費用），是聲請人主張其每月基
      本生活開銷於9,660 元內，核屬必要，逾此範圍之支出，
      除非聲請人有特別情事並舉證證明為必需支出，否則不另
      計算。而聲請人除主張生活必要費用外，另主張每月房租
      支出5,000 元，且有房屋租賃契約書附卷可稽，稽之聲請
      人戶籍地為嘉義市○區○○○街5 號，任職位於高雄市○
      ○區○○里○○街48號之旗勝科技股份有限公司，有戶籍
      謄本、旗勝科技股份有限公司薪資袋、96年度綜合所得稅
      各類所得資料清單附卷可參，確有租屋之必要，雖上開高
      雄縣每人每月最低生活費9,660 元已將房租支出納入考量
      ，惟如以上開9,660 元扣除房租支出僅餘4 千餘元，顯無
      法支應生活必要開銷，是自有額外加計租金必要。是以聲
      請人每月收入21,340元，扣除必要費用9,660 元及房租5,
      000 元，雖僅餘6,680 元，不足清償每月26,732元協商款
      ，而有不可歸責於己之情事。惟以聲請人提供之97年1 、
      2 、4 、5 月之薪資袋之記載，聲請人97年每月平均薪資
      約為25,381元【（31176 ＋22224 ＋26536 ＋21 589）÷
      4 ＝25381 】，以上開薪資扣除生活必要費用9,660 元及
      房租5,000 元，剩餘10,721元，以該餘款償還淨債務677,
      290 元，僅約5 年餘（677290÷10721 ÷12＝5.2）即 得
      清償債務，參以聲請人係69年次，約於35歲即得清償完畢
      ，應認債務人尚無不能清償之虞。
四、綜上所述，聲請人於協商成立後，雖因不可歸責於己之事由
    而無法依協商條件清償，然並無不能清償之虞之情事，其更
    生之聲請，核與更生之要件不合，自應駁回其聲請。
五、依消費者債務清理條例第8 條、第151 條第5 項、第15條，
    民事訴訟法第78條、第95條，裁定如主文。
中    華    民    國    98    年    8     月    5     日
                  民事第一庭   法  官  黃國川
上為正本係照原本作成。
如不服本裁定，應於裁定送達後10日內，以書狀向本院提出抗告
，並繳納抗告費新台幣一千元。
中    華    民    國    98    年    8     月    5     日
                                書記官  林芊蕙


司法院資訊處製作；財團法人民間司法改革基金會備份。
